臺灣高等法院刑事判決
109年度上易字第2008號
上  訴  人  
即  被  告  楊念恩原名楊鎮隆





選任辯護人  蔡全淩律師
上列上訴人即被告因詐欺案件，不服臺灣新北地方法院108年度
易字第454號，中華民國109年7月30日第一審判決（起訴案號：
臺灣新北地方檢察署107年度偵字第8638號），提起上訴，本院
判決如下：
    主  文
原判決撤銷。
乙○○無罪。
    理  由
一、公訴意旨略以：被告乙○○（原名楊鎮隆）於民國106年10月
    至11月間任職臺北市大安區延吉街之通訊行擔任業務員，竟
    意圖為自己不法之所有及利益，明知告訴人丙○○（起訴書均
    誤載為「鄭承緯」）因心智障礙而辨識能力不足，竟利用其
    擔任通訊行業務員，知悉多家電信業者之申辦門號優惠方案
    ，乘此機會於106年10月26日至29日間，在新北市三重區三
    和路之「麥當勞」速食餐廳，向告訴人佯稱申辦1支門號可
    賺取新臺幣（下同）3,000元云云，致告訴人信以為真，同
    意申辦3支門號，而將其國民身分證與全民健保卡正反面影
    本交予被告，並配合被告為下列門號申辦行為：
  ㈠由被告以告訴人名義，於106年10月30日在桃園市○○區○○路0
    段0000號亞太電信億錩通訊行申辦門號0000000000及門號00
    00000000之預付卡，另於隔（31）日交付告訴人6,000元，
    並帶同告訴人至臺北市○○區○○路00號1樓之台灣大哥大股份
    有限公司（下稱台灣大哥大）士林夜市直營門市申辦門號00
    00000000，使告訴人先分別於門號申請日取得前開3門號之
    用戶資格。被告並於同（31）日帶同告訴人至台灣大哥大三
    重重陽特約服務中心，將告訴人前1日在亞太電信股份有限
    公司（下稱亞太電信）申辦之門號0000000000，以攜碼（NP
    ）方式移轉至台灣大哥大，申請為AS039【4G】1199不降速
    專案，專案內容為綁約期間30個月、月租型資費1,199元之
    用戶（補貼款1萬5,500元），使台灣大哥大三重重陽特約服
    務中心之承辦人誤以為告訴人有意攜碼申請為台灣大哥大之
    前開專案用戶，因而依該方案內容搭配贈送HTC10 32G銀色
    手機1支，並協議變更為搭配IPHONE6 16G手機1支，而由被
    告詐得該手機，致生損害於告訴人及台灣大哥大公司。
　㈡由被告帶同告訴人於106年11月1日至遠傳電信股份有限公司
    （下稱遠傳電信）台北汀洲特約服務中心，將告訴人前於亞
    太電信申辦之門號0000000000，以攜碼方式移轉至遠傳電信
    申請卡友上網吃到飽_限NP_新絕配1199限30手機專案用戶，
    專案內容為綁約30個月、月租型資費1,199元之專案（補貼
    款1萬5,000元），使遠傳電信台北汀洲特約服務中心之承辦
    人誤以為告訴人有意攜碼申請為遠傳電信之前開專案用戶，
    因而依該方案內容搭配贈送IPHONE6 16G手機1支，而由被告
    詐得該手機，致生損害於告訴人及遠傳電信。
　㈢由被告偕同告訴人於106年11月2日至遠傳電信台北汀洲特約
    服務中心，將告訴人前於台灣大哥大申辦之門號0000000000
    ，以攜碼方式移轉至遠傳電信，申請為新絕配999吃到飽_限
    30手機案_預繳8000專案用戶，專案內容為綁約30個月、月
    租型資費999元、預繳8,000元（補貼款1萬2,000元），使遠
    傳電信台北汀洲特約服務中心之承辦人誤以為告訴人有意攜
    碼申請為該公司之前開專案用戶，因而依該方案內容搭配贈
    送IPHONE6 16G手機1支，而由被告詐得該手機，致生損害於
    告訴人及遠傳電信。被告其後於106年11月上旬僅經由友人
    再轉交3,000元及台灣大哥大門號0000000000之SIM卡予告訴
    人。嗣因告訴人之母余寶蓮收到前開門號帳單、詢問告訴人
    ，並去電詢問遠傳電信各該門號申辦情形，告訴人始發現受
    騙，因認被告涉犯刑法第341條第1項之乘機詐欺取財罪嫌等
    語。
二、按犯罪事實應依證據認定之，無證據不得認定犯罪事實；又
    不能證明被告犯罪者，應諭知無罪之判決；刑事訴訟法第15
    4條第2項、第301條第1項分別定有明文。再認定不利於被告
    之事實，須依積極證據，苟積極證據不足為不利於被告事實
    之認定時，即應為有利於被告之認定，更不必有何有利之證
    據；所謂「積極證據足以為不利被告事實之認定」係指據為
    訴訟上證明之全盤證據資料，在客觀上已達於通常一般之人
    均不至於有所懷疑，而得確信被告確曾犯罪之程度，若未達
    到此一程度，而有合理懷疑之存在時，即無從為有罪之認定
    。次按告訴人之告訴，係以使被告受刑事訴追為目的，是其
    陳述是否與事實相符，仍應調查其他證據以資審認（最高法
    院52年台上字第1300號判決先例參照）。又被害人與一般證
    人不同，其與被告處於相反之立場，其陳述之目的，在使被
    告受刑事訴追處罰，內容未必完全真實，證明力自較一般證
    人之陳述薄弱。故被害人縱立於證人地位而為指證及陳述，
    且其指證、陳述無瑕疵可指，仍不得作為有罪判決之唯一證
    據，應調查其他證據以察其是否與事實相符，亦即仍須有補
    強證據以擔保其指證、陳述之真實性，始得採為斷罪之依據
    （最高法院94年度台上字第3326號判決參照）。
三、公訴意旨認被告涉有上開乘機詐欺取財罪嫌，無非係以：被
    告於偵查中之供述、告訴人於偵查中之指證述、告訴人之母
    余寶蓮於偵查中之證述、告訴人之中華民國身心障礙手冊影
    本、用戶授權代辦委託書、手機及SIM卡領取切結書、申辦
    門號聲明書、亞太電信門號0000000000及門號0000000000行
    動預付卡申請書、台灣大哥大107年8月16日法大字第107093
    410號函及附件門號0000000000預付卡申請書、門號0000000
    000第三代行動通信業務申請書、號碼可攜服務申請書、遠
    傳電信門號0000000000及門號0000000000之第三代行動通信
    業務申請書、行動電話號碼可攜服務申請書、銷售確認單等
    ，為其主要論據。訊據被告固坦承於106年10月26日晚間在
    三重區三和路之「麥當勞」速食餐廳，接受丙○○委託申辦如
    附表一所示3支門號及方案；惟堅詞否認有乘機詐欺取財之
    犯行，並辯稱：我幫丙○○辦門號時，不知道他有心智障礙，
    簽約過程我有跟他講清楚方案，就跟一般客人一樣，我沒有
    詐騙他；3支門號是搭配2支IPHONE6 16G手機，手機及3張SI
    M卡我都有給丙○○，但因為他同時申辦2支遠傳門號，依照規
    定第2支門號要預繳8,000元，丙○○說他無法繳納8,000元，
    要轉賣2支手機，總共賣2萬3,000元，扣掉預繳8,000元，他
    實拿1萬5,000元，我當下先給他6,000元，最後一次見面再
    給他9,000元，丙○○總共拿到1萬5,000元；當天是鄭雨順要
    申辦門號，他下班時門市已經打烊，所以我們約晚上10點左
    右在三重的麥當勞申辦，3支門號是統一送件由艾莉通訊行
    代辦，我們沒有去過台灣大哥大三重重陽特約服務中心或遠
    傳電信台北汀洲特約服務中心；我一進公司老闆及主管就提
    醒過，如果辦門號有糾紛，我領的薪水是要被扣回去，還會
    被罰錢，我不會為了領少少的錢，去詐騙丙○○等語（本院卷
    第95、101-103、236頁）。辯護人則辯護略以：依鄭雨順、
    蔡秉翰、江佳穎之證述，可以證明被告在丙○○申辦門號時，
    花費相當時間跟他解說方案，如果被告要利用告訴人詐騙，
    只需要將文件給他簽名即可，更不需要錄影存證；依據艾莉
    通訊行合夥人甲○○之證述，可知告訴人同時可以申辦更多門
    號，如果被告有利用告訴人行騙，當不會只申辦3支門號而
    已；告訴人已明確證稱1支門號可拿3,000元，係經由友人蔡
    秉翰告知而非被告，告訴人亦曾表示不要手機只要現金，因
    此將手機折賣給通訊行，以繳納預繳金8,000元，剩餘款項
    被告已交付告訴人，被告並未利用告訴人行騙；告訴人於申
    辦該3支門號後，另曾自行申辦1支遠傳電信門號，可見被告
    並未利用其心智缺陷而對其施用詐術等語（本院卷第234-23
    5頁）。
四、經查：
　㈠被告於106年10月26日晚間某時許，在址設新北市○○區○○路0
    段000號之1之麥當勞速食店與告訴人見面，並提供用戶授權
    代辦委託書、第三代行動通信業務申請書、行動電話號碼可
    攜服務申請書、銷售確認單等文件（即附表二各編號所示攜
    碼轉換電信業者之申請文件）予告訴人簽名後，復於附表一
    「申辦預付卡門號時間」欄編號1、2所示時間，先以告訴人
    名義向亞太電信億錩通訊行申辦如附表一編號1、2所示之亞
    太電信行動電話預付卡門號後；再於106年10月31日，帶同
    告訴人至台灣大哥大士林夜市直營門市辦理如附表一編號3
    所示之台灣大哥大行動電話預付卡門號；再於附表一「申辦
    門號攜碼時間」欄各編號所示時間，持如附表二各編號所示
    之攜碼轉換電信業者之申請文件，透過盤商聲至國際通訊有
    限公司（下稱聲至公司），以告訴人名義分別向遠傳電信、
    台灣大哥大申辦將如附表一各編號所示預付卡門號攜碼轉換
    電信公司，並申請搭配如附表一所示之資費專案，遠傳電信
    、台灣大哥大及聲至公司承辦人員遂核准上開門號自附表一
    「預付卡門號電信業者」欄所示之電信業者，攜碼轉換至附
    表一「攜碼轉換後電信業者」欄所示之電信業者，並開通門
    號通信服務，而聲至公司亦依攜碼門號所搭配之資費專案支
    付每支門號約1萬1,000元或1萬5,000元不等之佣金予艾莉通
    訊行，被告並取得如附表一各編號所示之佣金等事實，業據
    被告於警詢、偵查中、原審及本院坦承不諱（偵卷第5-13、
    113-117頁；易卷一第32-35頁；易卷二第63-64頁；本院卷
    第101-107頁），復據證人即告訴人丙○○於警詢、偵查中及
    原審審理時、證人余寶蓮於偵查中及原審審理時、證人即艾
    莉通訊行負責人林冠良於原審審理時分別證述明確（丙○○部
    分，見偵卷第15-25、99-101頁；易卷一第301-340頁；余寶
    蓮部分，見偵卷第100-101頁；易卷一第340-367頁；林冠良
    部分，見易卷二第39-63頁），並有用戶授權代辦委託書、
    手機及SIM卡領取切結書、申辦門號聲明書（偵卷第35-41頁
    ）、亞太電信4G行動預付卡申請書〈門號：0000000000、000
    0000000〉、台灣大哥大107年8月16日法大字第107093410號
    函暨所檢附之預付卡申請書〈門號：0000000000〉、第三代行
    動通信業務申請書、號碼可攜服務申請書〈門號：000000000
    0〉、遠傳電信第三代行動通信業務申請書、行動電話號碼可
    攜服務申請書、銷售確認單、告訴人之國民身分證及全民健
    康保險卡影本（偵卷第139-157、163-169、173-189頁）、
    艾莉科技有限公司登記卷宗（偵字卷第85-143頁）。另告訴
    人於102年1月4日經鑑定而領有身心障礙手冊，嗣於107年4
    月24日經法院裁定輔助宣告，106年12月1日曾有精神科門診
    就醫紀錄，有其中華民國身心障礙手冊、衛生福利部中央健
    康保險署109年1月14日健保北字第091096042號函暨所檢附
    之該署保險對象門診申報紀錄明細表、臺灣新北地方法院（
    下稱新北地院）107年度監宣字第9號民事裁定、告訴人個人
    戶籍資料查詢結果（偵卷第41頁；易卷一第209-213、237-2
    38頁；易卷二第165-167頁）在卷可稽，此部分之事實固堪
    認定。
　㈡被告辯以前詞，因此本案所應釐清之重點，即為：被告是否
    明知告訴人心智缺陷致其辨識能力顯有不足，乃向告訴人佯
    稱申辦1支門號，可賺取3,000元，致使其陷於錯誤而同意申
    辦附表一所示3支門號，因而取得IPHONE6 16G手機3支。經
    查：
　⒈證人即告訴人於偵訊時證稱：我朋友蔡秉翰說辦1支門號可以
    賺3,000元，說要雙證件正反面影本，乙○○還要我們拍照，
    門號辦下來後，乙○○說手機跟SIM卡會給我，但我跟他說手
    機和SIM卡我都不要，我只要賺現金，我跟我朋友蔡秉翰是
    到徐匯中學那邊的麥當勞與乙○○見面，他要我填寫辦門號的
    資料，我自己沒有去通訊行，當時辦了2支遠傳、1支台灣大
    哥大，乙○○有要我拿雙證件給他拍照，他也有拍我本人的照
    片，還有錄影，事後我媽媽看到偵卷第39頁的「申辦門號聲
    明書」記載現金折扣1萬5,000元，但我實際上拿到9,000元
    ，所以我覺得乙○○騙我等語（偵卷第100頁）。另於本院審
    理時證稱：我會申辦門號是因為我朋友蔡秉翰介紹我去辦的
    ，他知道我快要滿20歲，在快到我生日前，他問我想不想賺
    錢，他跟我說1支門號可以賺3,000元，叫我去辦門號，我總
    共辦3支門號，我當時自己有正常使用的門號，蔡秉翰沒有
    提醒我已經有門號，要再辦3支門號的問題，就是跟我說辦1
    支門號可以賺3,000元；我是跟蔡秉翰、鄭雨順在晚上9、10
    點去麥當勞跟乙○○辦門號，這是我朋友蔡秉翰約的時間，在
    辦門號當時，我沒有跟乙○○講我有身心障礙的問題，簽契約
    書時，也沒有跟乙○○講我有閱讀障礙；辦門號時我知道乙○○
    有錄影，當時在場的人有蔡秉翰、鄭雨順，鄭雨順當天也有
    辦1支門號，乙○○有跟我說我申辦的門號要預繳費用，但我
    朋友有跟我講，什麼月租費都不用繳的，我辦完3支門號後
    ，因為1支門號賺3,000元，我有跟乙○○講手機我不要，乙○○
    有跟我說我可以拿到9,000元；跟我講辦1支門號可以賺3,00
    0元的人，不是乙○○，是我朋友蔡秉翰；我辦完這3支門號後
    ，有另外再辦1支門號，是辦給一位FB上叫「陳七」的朋友
    作生意用的，這不是找乙○○辦的等語（本院卷第255-265頁
    ）。由告訴人前開證述，可知其係聽信友人蔡秉翰之建議而
    決定申辦附表一所示門號，而所謂「辦1支門號賺3,000元」
    之方案，亦經由其友人蔡秉翰之告知，並非被告提議或遊說
    ；雖證人即其友人蔡秉翰於原審證稱：丙○○是聽人家說可以
    辦門號換現金，是聽一個姊姊的人講，不是我跟他講的等語
    （易卷二第74頁），否認有建議告訴人辦門號換現金乙情，
    而推說係聽一個姊姊說的云云，但由此可知，告訴人申辦附
    表一所示門號之決定，確與被告無關。再者，告訴人確實另
    於106年11月4日向遠傳電信申辦1支門號0000000000（專案
    名稱：卡友上網吃到飽＿限NP＿新絕配1199限30手機案），有
    第三代行動通信/行動寬頻業務服務申請書、銷售確認單、
    行動電話號碼可攜碼服務申請書、遠傳電信傳真函檢附告訴
    人申辦門號明細等在卷可憑（本院卷第193-201、209、211
    頁），該方案亦有搭配免費手機1支，佐以告訴人證稱該門
    號並非透過被告申辦，則被告辯稱係告訴人主動委由其申辦
    門號，並未對其誘以「辦1支門號賺3,000元」等情，尚可採
    信。
　⒉證人即艾莉通訊行之合夥人甲○○到庭證稱：我在艾莉通訊行
    負責門號申辦及手機銷售，負責人林冠良則負責手機維修，
    本案申辦情形，被告當時有跟我討論，因為告訴人本人沒有
    辦法親自到店申辦，他問我可不可以在外面跟告訴人申辦，
    我就要他錄影存證，證明這些東西是他本人簽的、沒有問題
    ，那個影片我有看過，被告是拿手機對著告訴人錄影，確認
    是不是他本人、門號那些文件是不是他本人親簽的，我記得
    錄影過程大概1、2分鐘而已，影片內容就只是確認是不是他
    本人，有講他的名字，辦了幾支門號，是他簽名的，然後被
    告有問他說，是否知道合約內容及違約金，告訴人說知道，
    有講會給他2支手機，就是很簡單的影片，我看了這影片沒
    有覺得有異常；通常1支門號會配1支手機，告訴人雖然申辦
    3支門號，但因為他選擇的是IPHONE比較高單價的手機，3支
    門號的折扣，只能拿2支IPHONE手機，他當時申辦的是1,199
    元2門、999元1門，有要預繳8,000元；客人申辦我們只會以
    身分證字號查詢能不能辦，告訴人當時是可以申辦的，我們
    查詢申辦資格就是要確保客人能申辦門號，不會去考慮客人
    將來的支付能力，以大家最常辦的遠傳電信及台灣大哥大這
    2家來說，一般人到我們門市申辦門號，就是1家不超過2門
    ，總共4門的限制；我記得告訴人申辦的遠傳門號有要預繳8
    ,000元，當時門號已經開通了，但告訴人實在拿不出來，被
    告與告訴人有協調，就是他的手機我們幫他折抵成現金，再
    扣掉這8,000元；我知道告訴人申辦的這3支門號後來有糾紛
    ，好像是告訴人的媽媽有客訴，所以門號商把我們的佣金扣
    回去，被告的獎金也都被公司扣回去了等語（本院卷第238-
    255頁），由證人甲○○所述告訴人申辦門號之過程，難認有
    何異常之情，且依其所述告訴人申辦附表一所示門號之折扣
    ，僅能免費取得IPHONE6手機2支，並非公訴意旨所指有贈送
    IPHONE6 16G手機3支。 
　⒊告訴人固領有身心障礙手冊，嗣於107年4月24日經新北地院
    民事庭裁定為輔助宣告（易卷二第165-167頁）；惟證人鄭
    雨順於原審證稱：我跟丙○○是國中隔壁班同學，他當時是在
    正常班，我們是朋友，我女朋友江佳穎也認識丙○○，我們會
    一起出去玩，丙○○會自己騎一台機車，我跟他相處覺得他很
    正常，丙○○沒有拿身心障礙卡給我看過，我跟丙○○、蔡秉翰
    、江佳穎與被告曾在徐匯廣場的麥當勞碰面，我們待了1個
    小時多，被告有跟我及丙○○解釋辦門號的合約內容，資費、
    方案，解釋完後，我們才開始寫；第2次跟被告碰面，就是
    我們去拿SIM卡及手機，被告把東西拿給我及丙○○，丙○○說
    他不要手機，他想要換成錢，他要先還別人錢，之後才轉賣
    手機，由被告把手機收回去，他的是IPHONE手機，我有看到
    被告拿3張SIM卡給丙○○等語（易卷二第114-123頁）；另證
    人江佳穎於原審亦證稱：我跟鄭雨順是男女朋友，丙○○是鄭
    雨順的朋友，我們因此認識，我跟他認識3年多，他的生理
    及心智狀況，就跟一般人一樣，我沒有看過丙○○有拿出身心
    障礙卡，106年10月、11月間，我、丙○○、鄭雨順、蔡秉翰
    有一起找被告，這是第1次，當天在麥當勞被告有對丙○○、
    鄭雨順講合約內容，他們都要辦門號，簽約時有錄影，第2
    次被告有拿門號給丙○○，手機丙○○說要跟被告換錢，第3次
    碰面，被告是拿剩下的錢給丙○○等語（易卷二第92-101頁）
    ；證人蔡秉翰於原審證稱：在106年間我已經認識丙○○4、5
    年，我不知道他就讀特教班，106年10月間，我、丙○○、被
    告有去三重麥當勞，我要找被告辦門號，丙○○說他也想辦門
    號，就一起去，當時在場的有我、被告、丙○○、鄭雨順、江
    佳穎，被告拿文件給丙○○簽的時候，有解釋文件內容，也有
    錄音錄影，我完全不知道丙○○有心智障礙，我覺得他是一個
    正常人等語（易卷二第68-80頁），即告訴人的朋友均一致
    證稱與其相處時，並未發覺告訴人之心智情形明顯與常人有
    異。而告訴人於109年12月30日到庭作證時，本院觀其外貌
    與常人並無明顯差異，雖其作證陳述時反應稍慢，但均能理
    解檢察官、辯護人及法官詢問之問題，並切題回答，且清楚
    陳述其在與被告碰面前，即已聽信友人蔡秉翰之建議，而決
    定申辦門號，更表示在申辦過程中，未向被告表示其領有身
    心障礙手冊或有閱讀障礙，而告訴人既早已決定申辦門號，
    當係希望能順利完成申辦手續，衡情不會主動告知、甚或可
    能刻意隱藏，其有不能申辦門號之障礙事由，況依告訴人及
    證人甲○○上開證述，申辦門號解說方案及違約金之過程，被
    告有對告訴人錄影，而證人甲○○事後觀看該錄影畫面，亦未
    發現異常，難認與其第1次接觸之被告，一望即知告訴人有
    心智缺陷而無申辦行動電話門號之能力。
　⒋依據證人甲○○上開所述，告訴人申辦附表一所示3支門號，共
    搭配免費IPHONE手機2支，而告訴人確實有簽收提領IPHONE6
     16G手機2支，有銷售確認單在卷可憑（偵卷第57、65頁）
    ；另被告供稱：2支IPHONE6 16G手機折價後為2萬3,000元，
    扣除8,000元預繳金，剩餘1萬5,000元已悉數交予告訴人等
    語（偵卷第116頁），就此告訴人亦證稱其申辦附表一所示
    門號，不要手機只要錢，已如前述，且告訴人確實簽收「現
    金折扣15000元」，有「申辦門號聲明書」在卷可查（偵卷
    第39頁），則告訴人申辦附表一所示門號所搭配之IPHONE6 
    16G手機2支，告訴人既已簽收領取，即難認被告有因申辦附
    表一所示門號，而詐騙取得IPHONE6 16G手機3支之事實。至
    於，告訴人固指稱其先後僅取得手機折價後之現金9,000元
    及門號SIM卡1張；惟此為被告所否認，且依據上述「申辦門
    號聲明書」所載內容：「0000000000、0000000000、000000
    0000以上門號皆由攜碼方式辦理。門號開通後，繳費需繳前
    面九個月的月租費，不得延期不得遲繳……合約開始不得以任
    何理由提出門號客訴，（例如，非本人申辦此門號，或沒拿
    到手機及SIM卡，或沒拿到此門號現金折扣，等各種理由反
    悔）……現金折扣15000元」（偵卷第39頁），告訴人事後既
    為繳納預繳金8,000元，而將各該手機折價予艾莉通訊行，
    並簽名確認領取該3支門號SIM卡及現金折扣1萬5,000元，實
    難僅以告訴人片面指訴，逕認被告只交付門號SIM卡1張及現
    金9,000元。
　㈢按刑法第341條乘人精神耗弱之準詐欺罪，係指消極的利用未
    滿18歲之被害人知慮淺薄，或被害人精神障礙、心智缺陷而
    致辨識能力顯有不足，或其他相類之情形，對事務不能為合
    理之分析與利害之判斷時，使之將本人或第三人之物交付或
    得財產上之利益而言；與對上述被害人，施以詐術使其陷於
    錯誤，取得財物或利益，應構成普通詐欺取財罪不同。依據
    起訴書所載犯罪事實，被告既有「佯稱辦1支門號可賺3,000
    元，致其信以為真」之詐欺行為，復有利用告訴人同意申辦
    門號，而對台灣大哥大三重重陽特約服務中心、遠傳電信台
    北汀洲特約服務中心承辦人，施用詐術使各該人員分別陷於
    錯誤而取得財物之行為，即非單純利用告訴人之心智缺陷、
    辨識能力不足，本案縱有積極證據足以證明起訴書所載之犯
    罪事實，依上開說明仍與刑法第341條之乘機詐欺罪，不相
    適合。再者，本案係告訴人聽從友人所謂辦門號賺現金之提
    議，而決定申辦附表一所示門號，即將辦門號所搭配之手機
    折價換取現金之想法，在告訴人與被告見面前早已形成，已
    如前述，顯然被告並無積極對告訴人佯稱「辦1支門號賺3,0
    00元」之詐術致其信以為真、陷於錯誤，更非知悉其心智缺
    陷、辨識能力不足，而加以利用進而提議、遊說告訴人申辦
    門號，而有利用其心智缺陷、藉此取得財物之行為；況申辦
    門號之過程，被告已向告訴人說明申辦方案及違約金，搭配
    之IPHONE6 16G手機2支，並已交告訴人簽收，嗣因告訴人不
    欲保留該手機、欲換現，且為繳納預繳金，乃將該手機折價
    予艾莉通訊行，並取得價差1萬5,000元，實難認被告有利用
    其心智缺陷、辨識能力不足，而取得IPHONE6 16G手機3支或
    其他不法利益。檢察官所舉之事證尚無足說服本院認定被告
    確有其所稱之普通詐欺或乘機詐欺取財之犯行，依上開說明
    自應為被告無罪之諭知。
五、撤銷改判之理由：
　㈠原判決認被告明知告訴人因輕度智能障礙致無法充分理解申
    辦行動電話門號及攜碼轉換電信公司之意義、法律效果，而
    利用不知情之告訴人欲賺取零用金花用之心態，向其誘以每
    申辦1支門號即可獲得3,000元，使其申辦附表一所示3支門
    號，⒈致使億錩通訊行人員陷於錯誤，誤信告訴人有使用門
    號及依約繳款之意思，而詐得其交付之附表一編號1、2所示
    門號SIM卡各1張；⒉致使台灣大哥大士林夜市直營門市人員
    陷於錯誤，誤信告訴人有使用門號及依約繳款之意思，而詐
    得其交付之附表一編號3所示門號SIM卡1張；⒊另將附表一所
    示門號，透過聲至公司，向遠傳電信、台灣大哥大申辦攜碼
    轉換方案，致使遠傳電信、台灣大哥大、聲至公司人員均陷
    於錯誤，誤信告訴人有攜碼轉換電信公司及依約繳款之意思
    ，使聲至公司支付予艾莉通訊行佣金，因而詐得艾莉通訊行
    支付如附表一所示佣金、增加業績，即被告有施用詐騙，且
    詐騙之對象分別係億錩通訊行、台灣大哥大士林夜市直營門
    市、聲至公司及遠傳電信、台灣大哥大等，而非告訴人，因
    而將檢察官起訴法條刑法第341條第1項乘機詐欺取財罪之接
    續犯1罪，變更為刑法第339條第1項詐欺取財罪之3罪，並各
    宣處有期徒刑6月，並定應執行有期徒刑1年，諭知易科罰金
    之折算標準，暨沒收被告自艾莉通訊行領得之佣金，固非無
    見。
　㈡惟依據告訴人偵訊及本院審理時之證述，可知告訴人於向被
    告申辦附表一所示門號前，即已經由其友人蔡秉翰之提議、
    遊說而決定申辦門號，並非因被告之推銷、遊說始決定申辦
    ；而告訴人既然欲「辦1支門號賺3,000元」，雖動機不純，
    但確實有申辦門號之真意；再者，告訴人在申辦時復未告知
    其有身心障礙或閱讀障礙之問題，其外貌亦非明顯與常人有
    異，難認被告明知其因心智缺陷致辨識能力不足；至於告訴
    人申辦門號之動機雖係「辦門號賺現金」，但其既有申辦門
    號之真意，本非被告所應探詢或考量，難認被告有利用其心
    智缺陷致辨識能力不足，而詐騙電信業者、盤商聲至公司之
    犯行。原判決未詳予勾稽上開證據，逕變更檢察官起訴之犯
    罪事實及起訴法條，改論被告係犯刑法第339條第1項之詐欺
    取財罪，且就被告同時為告訴人申辦3支門號之行為，評價
    為犯意各別、行為互殊之3罪，並為科刑、定刑及宣告沒收
    追徵，即有違誤。被告上訴意旨指摘原判決不當，為有理由
    ，應由本院將原判決撤銷，並諭知被告無罪。
據上論斷，應依刑事訴訟法第369條第1項前段、第301條第1項，
判決如主文。
本案經檢察官賴建如提起公訴，檢察官李豫雙到庭執行職務。
中　　華　　民　　國　　110 　年　　1 　　月　　14　　日
                  刑事第十三庭  審判長法  官  王國棟
                                      法  官  呂煜仁
                                      法  官　曹馨方
以上正本證明與原本無異。
不得上訴。
                                      書記官　游秀珠
中　　華　　民　　國　　110 　年　　1 　　月　　14　　日
附表一：申辦之門號內容
編號 行動電話門號 申辦預付卡門號時間 申辦門號攜碼時間 預付卡門號電信業者 攜碼轉換後電信業者 攜碼搭配之資費專案 可得佣金  1 0000000000 106年10月30日 106年10月31日 亞太電信 台灣大哥大 ①專案名稱：AS039 【4G】1199不降速專案（含NP免預繳） ②專案內容：綁約期間30個月、月租費1,199 元（專案補貼款：1 萬5,500元） （偵卷第69、177-187頁；易卷一第71-73頁；本院卷第141-153頁） ①艾莉通訊行：約1 萬5,000 元 ②乙○○：1,200 元（計算式：1,000〈專案佣金〉+200 〈攜碼佣金〉=1,200）  2 0000000000 106年10月30日 106年11月1日 亞太電信 遠傳電信 ①專案名稱：卡友上網吃到飽_ 限NP_ 新絕配1199限30手機案 ②專案內容：綁約期間30個月、月租費1,199 元（專案補貼款1 萬5,000 元） （偵卷第59-67、149-157頁；易卷一第75-77、219頁；本院卷第171-179頁） ①艾莉通訊行：約1 萬5,000 元 ②乙○○：1,200 元（計算式：1,000〈專案佣金〉+200 〈攜碼佣金〉=1,200）  3 0000000000 106年10月31日 106年11月2日 台灣大哥大 遠傳電信 ①專案名稱：卡友上網吃到飽_ 限NP_ 新絕配999 限30手機案_ 預繳8000 ②專案內容：綁約期間30個月、月租費999元、預繳8,000元（專案補貼款1萬2,000元） （偵卷第49-57、139-147、175、189頁；易卷一第75-77頁；本院卷第181-191頁） ①艾莉通訊行：約1 萬1,000元 ②乙○○：500 元（計算式：300 〈專案佣金〉+200〈攜碼佣金〉=500） 

附表二：門號申請文件暨證件影本
編號 行動電話門號 電信業者 文件暨證件影本名稱及出處  1 0000000000 亞太電信 （預付卡門號之申辦文件暨證件） 4G行動預付卡申請書、丙○○國民身分證及全民健康保險卡影本（門號：0000000000，偵卷第167-169頁）   台灣大哥大 （攜碼轉換電信業者之申辦文件暨證件） 第三代行動通信業務申請書、號碼可攜服務申請書、丙○○國民身分證及全民健康保險卡影本（門號：0000000000，偵卷第177-187頁）  2 0000000000 亞太電信 （預付卡門號之申辦文件暨證件） 4G行動預付卡申請書、丙○○國民身分證及全民健康保險卡影本（門號：0000000000，偵卷第163-165頁）   遠傳電信 （攜碼轉換電信業者之申辦文件暨證件） 第三代行動通信業務申請書、行動電話號碼可攜服務申請書、銷售確認單、丙○○國民身分證及全民健康保險卡影本（門號：0000000000，偵卷第149-157頁）  3 0000000000 台灣大哥大 （預付卡門號之申辦文件暨證件） 預付卡申請書（門號：0000000000，偵卷第189頁）   遠傳電信 （攜碼轉換電信業者之申辦文件暨證件） 第三代行動通信業務申請書、行動電話號碼可攜服務申請書、銷售確認單、丙○○國民身分證及全民健康保險卡影本（門號：0000000000，偵卷第139-147頁）